【裁判字號】    97,重訴,140
【裁判日期】    970910
【裁判案由】    減少價金
【裁判全文】
臺灣桃園地方法院民事判決             97年度重訴字第140號
原      告  中壢市公所
法定代理人  乙○○
訴訟代理人  韓邦財律師
            程昱菁律師
複  代理人  鄧湘全律師
被      告  科承科技有限公司
                        1樓
法定代理人  甲○○
上列當事人間請求減少價金等事件，於民國97年7月30言詞辯論
終結，本院判決如下：
    主  文
被告應給付原告新臺幣壹仟貳佰伍拾陸萬元及自民國九十七年八
月十九日起至清償日止，按週年利率百分之五計算之利息。
訴訟費用由被告負擔。
本判決於原告以新臺幣肆佰壹拾捌萬柒仟元為被告供擔保後，得
假執行。
    事實及理由
壹、程序方面：
一、本件被告經合法通知，未於言詞辯論期日到場，核無民事訴
    訟法第386 條各款所列情形，爰依原告之聲請，由其一造辯
    論而為判決。
二、按訴狀送達後，原告不得將原訴變更或追加他訴。但請求之
    基礎事實同一者，不在此限，民事訴訟法第255條第1項但書
    第2 款定有明文。經查，本件原告起訴時，其訴訟標的為承
    攬之法律關係；嗣於起訴狀繕本送達被告後，民國97年7 月
    30日提出書狀，追加不當得利為其訴訟標的。核原告所為上
    開訴之追加，係基於同一基礎事實，則揆諸上揭法律規定，
    仍應准許。
貳、實體方面：
一、原告起訴主張：
  (一)先位部分：兩造於民國94年5 月27日簽立「中壢市清潔車無
    線自動通報系統合約書」（下稱系爭契約），約定由被告統
    包施作中壢市清潔車無線自動通報系統工程（下稱系爭工程
    ），此合約書為雙方約定，由被告完成一定之工作，原告則
    依履約程度給付報酬之契約，故雙方就系爭契約之法律關係
    為承攬關係。系爭工程雖於94年11月14日驗收通過，並已給
    付所有有工程款予被告，惟實際運作過程中，戶外擴音器屢
    遭市民及里辦公處反應異常響鈴閃燈，車用發射器亦會與車
    用廣播器干擾產生共鳴異音，經原告針對系爭工程之正式營
    運狀況及故障狀況徹底檢查，發現系爭工程在實際運作中狀
    況不斷，其中訊號發射器、及無線廣播系統則幾乎完全無法
    使用，便通知被告修繕。被告在陸續修繕的過程中，一直無
    法對上開瑕疵為有效修繕，導致原告完全無法辨識清潔車是
    否確實到位而先予廣播通知住戶倒垃圾，反因平常時段常出
    現錯誤廣播，造成住戶噪音困擾，故原告僅能將該發射器及
    廣播系統拆除，以減少民怨，原告預期之便民、減少前導車
    之人力支出之目的，亦無法達成。被告就合約之履行既未能
    發揮原告預期之功效，故系爭工程就訊號發射器及無線廣播
    系統部分確有不合於雙方約定使用之瑕疵甚明。原告最後一
    次通知被告應在95年11月16日起算15日內，完成瑕疵之修繕
    ，惟其拖延至96年2月1日尚未完成修繕，並於96年10月間聲
    請解散，則被告不依原告通知之期限修補瑕疵，依民法第49
    4 條前段之規定，原告自可向被告請求減少價金。原告就系
    爭工程瑕疵部分（即訊號發射器及無線廣播系統）所花費之
    工程款共計為新台幣（下同）1256萬元整，故請求減少該瑕
    疵部分之工程款，共1256萬元整。爰依承攬及不當得利之法
    律關係提起本件訴訟，並聲明：除假執行之擔保金額外，餘
    均如主文所示。
  (二)備位部分：依系爭契約第10條第項規定「保固期：本工程自
    全部完工經驗收合格日之次日起，由乙方出具軟體保固二年
    ，硬體保固一年之保固切結」、「保固期內發現瑕疵者，由
    甲方通知乙方改正。所稱瑕疵，包括非人為損壞、功能或效
    益不符合契約規定等」、「保固期內，採購標的因瑕疵致無
    法使用時，該無法使用之期限不得計入保固期」。系爭工程
    於94年11月14日驗收完成後，被告即於同日出具軟體保固二
    年、硬體保固一年之工程保固切結書予原告，故自94年11月
    15日起，被告必須負擔工程保固之責任。系爭訊號發射器、
    無線廣播系統之瑕疵屬非人為損壞，且功能或效益不符合契
    約規定之瑕疵，屬保固期間內發現之瑕疵。而本件之採購標
    的因瑕疵之故，自系爭工程驗收迄今一直無法使用，依上開
    規定，則系爭工程之保固期間尚未經過。又系爭契約第10條
    第3 項約定「凡在保固期間內發現瑕疵，應由乙方甲方指定
    之期限內負責免費無條件改正。逾期不為改正者，甲方得逕
    為處理，所需費用由乙方負擔，或動用保固保證金逕為處理
    ，不足時向乙方追償。但屬天災造成之破壞、人為故意破壞
    、不當使用或正常零附件損耗者，不在此限」。而原告就保
    固期間所產生之訊號發射器、無線廣播系統瑕疵，已於95年
    11月16日通知被告於15日內改善，被告卻逾期不為改善，依
    上開規定，原告可逕行處理，並向被告請求所需費用之負擔
    。因被告所提供之訊號發射器、無線廣播系統無法使用，原
    告須全部汰換，其間自瑕疵發現之始所耗費之時間、人力，
    及後續另行招標、採購所需之費用，則必然超出原告於系爭
    契約中對訊號發射器、及無線廣播系統所支出之工程款，故
    以該工程款金額為限，依系爭契約第10條第3 項約定，向被
    告請求1256萬元之所需費用，爰提起本件訴訟。並聲明：除
    假執行之擔保金額外，餘均如主文所示。
二、被告經合法通知，未於言詞辯論期日到庭辯論，亦未提出任
    何準備書狀為何聲明或陳述。
三、原告主張之事實，已據其提出雙方簽立之「中壢市清潔車無
    線自動通報系統合約書」、「驗收紀錄」及「工程結算驗收
    證明書」、「中壢市清潔車無線自動通報系統設備故障查修
    表」份、95年1月23日及95年1月24日之「中壢市清潔車無線
    自動通報系統路線一班正式營運狀況調查表」、被告公司95
    年2月7日第00000000001號函、被告公司95年2月7日第00000
    000001號函、原告95年11月16日中市清字第0950062803號函
    、開明電機技師事務所函95年11月24日開明中委字第951124
    01號函、被告公司96年2月1 日第00000000001號函（皆為影
    本）各1 份為證，核屬相符。另被告已於相當時期受合法通
    知，未於言詞辯論期日到場，亦未提出準備書狀為何爭執，
    依民事訴訟法第280條第3 項準用同條第1項之規定，視同自
    認原告主張之事實，堪認原告之主張為真實可採。
四、按承攬人完成工作，應使其具備約定之品質及無減少或滅失
    價值或不適於通常或約定使用之瑕疵；工作有瑕疵者，定作
    人得定相當期限，請求承攬人修補之：承攬人不於所定期限
    內修補瑕疵者，定作人得解除契約或請求減少報酬，民法第
    492條、第493條第1項、第494條第1 項定有明文。本件系爭
    工程所生瑕疵部分，已經原告請求被告修補，惟因被告無法
    修補瑕疵，使該部份系統完全無法使用，該部分之工作等同
    未施作，就合約之履行既未能發揮原告預期之功效及目的，
    則原告請求該部份工程已給付之工程款價金應予酌減及返還
    ，於法並於不合。從而，原告依承攬及不當得利之法律關係
    ，先位請求被告給付1256萬元，及自起訴狀繕本送達翌日即
    97 年8月19日起至清償日止，按週年利率5%計算之利息，為
    有理由，應予准許。原告先位聲明之請求，既經准許，則其
    備位聲明部分，即無再予論述之必要，附此敘明。
五、本件原告陳明願供擔保請准宣告假執行，經核並無不合，爰
    酌定相當金額擔保之。
六、據上論結，本件原告之訴為有理由，依民事訴訟法第385 條
    第1項前段、第78條、第390條第2項規定，判決如主文。
中    華    民    國    97    年    9     月    10    日
                  民事第二庭    法  官  黃漢權
以上正本係照原本作成
如對本判決上訴，須於判決送達後20日內向本院提出上訴狀
中    華    民    國    97    年    9     月    10    日
                                書記官  劉璟佳


司法院資訊處製作；財團法人民間司法改革基金會備份。
